【裁判字號】    89,上易,1225
【裁判日期】    890621
【裁判案由】    詐欺
【裁判全文】
臺灣高等法院臺中分院刑事判決                八十九年度上易字第一二二五號
      上  訴  人
      即  被  告  丙  ○  ○
      選任辯護人  楊  盤  江
右上訴人因詐欺案件，不服臺灣臺中地方法院八十八年度易字第二○○七號中華民國
八十九年三月三十一日第一審判決（起訴案號：臺灣臺中地方法院檢察署八十七年度
偵字第二七○八一號），提起上訴，本院判決如左：
      主      文
原判決關於丙○○部份撤銷。
丙○○共同連續意圖為自己不法之所有，以詐術使人將本人之物交付，處有期徒刑捌
月。
      事      實
一、丙○○曾有竊盜、詐欺等前科（尚不構成累犯），其中所犯詐欺罪於民國（下同
    ）八十七年一月十三日，經台灣台中地方法院判處有期徒刑三月，緩刑三年確定
    ，現仍在緩刑期間，猶不知悔改，八十七年間在台中市○○路二一七巷一六九號
    二樓之二與牙醫師詹光堯（原審判刑確定）同居，二人竟基於共同意圖為自己不
    法所有之概括犯意聯絡，藉由詹光堯牙醫師身份及丙○○散布本人有新臺幣（以
    下同）三千萬元存款，施詐術誘使在臺中市○○○路六九四號經營「珊伊的店」
    之乙○○誤認丙○○、詹光堯二人之資力雄厚，有足以負擔購買金飾、珠寶之資
    力，丙○○、詹光堯乃於下列時、地共同連續詐購珠寶飾物：
    (一)八十七年八月二十八日，由丙○○至乙○○所經營之「珊伊的店」，購買「玉
      手鐲」、「天鵝玉墜」、「鑲鑽耳環」計二十九萬元，由丙○○在詹光堯已簽
      章之第一商業銀行豐原分行，支票號碼ＫＡ0000000號支票上填載面額
      二十九萬元及發票日為八十七年十月十二日後，交付乙○○，詐得該珠寶及金
      飾。
    (二)八十七年（下簡稱同年）九月一日，丙○○再至「珊伊的店」向乙○○購買「
      玉手鐲」、「珊瑚吊飾」、「珍珠耳環」、「墨玉手鍊」、「金絲珀手鍊」、
      「黑色涼鞋」、「珊瑚吊飾」計十二萬元，亦由丙○○在詹光堯已簽章之上開
      銀行支票號碼ＫＡ0000000號支票上填載面額十二萬元及發票日為八十
      七年十月二十五日後，交付乙○○，詐得該珠寶及金飾。
    (三)同年九月十一日，丙○○再至「珊伊的店」向乙○○購買「珊瑚花鑲鑽墜」、
      「珊瑚圓珠戒指」、「心型紅寶鑽戒」、「藍寶男鑽戒」計二十二萬元，由丙
      ○○在詹光堯已簽章之上開銀行支票號碼ＫＡ0000000號支票上填載面
      額二十二萬元及發票日為八十七年十月十一日後，交付乙○○，詐得該珠寶及
      金飾。
    (四)同年九月十五、六日，詹光堯由銀行通知其花旗ＶＩＳＡ（信用卡）金卡、美
      國運通簽帳卡額度已刷爆或消費異常，詹光堯並將信用卡額度業已刷爆，簽帳
      卡消費異常之情形，告知丙○○。詎丙○○、詹光堯二人雖明知彼等無資力可
      供支付購買珠寶之款項，仍基於同一概括犯意，由丙○○於同年九月二十二日
      ，至「珊伊的店」向乙○○購買「翡翠玉手鐲」、「紅寶鑲鑽耳環」計四十萬
      八千元，由丙○○在詹光堯已簽章之上開銀行支票號碼ＫＡ0000000號
      支票上填載面額四十萬八千元及發票日為八十七年十月三十一日後，交付乙○
      ○，詐得該珠寶及金飾。同日（即二十二日）丙○○再向乙○○購買「蛋面玉
      戒指」計六萬六千元，由丙○○在詹光堯已簽章之上開銀行支票號碼ＫＡ00
      00000號支票上填載面額六萬六千元及發票日為八十七年十月二十五日後
      ，交付乙○○，以取得戒指。同日（即二十二日）再向乙○○購買「翠玉金珠
      墜」、「金珠藍寶鑽耳環」、「珠寶」計二十一萬五千元，由丙○○在詹光堯
      已簽章之上開銀行支票號碼ＫＡ0000000號支票上填載面額二十一萬五
      千元及發票日為八十七年十月二十五日後，交付乙○○，以詐得該珠寶及金飾
      。
    (五)丙○○於同年月二十三日，再至「珊伊的店」，向乙○○購買「翡玉片白珠墜
      」、「蛋面玉耳環」計十七萬九千元，由丙○○在詹光堯已簽章之上開支票存
      款帳戶支票號碼ＫＡ0000000號支票上填載面額十七萬九千元及發票日
      為八十七年十一月七日後，交付乙○○，以詐得該珠寶及金飾。
    (六)同年十月八日丙○○再至「珊伊的店」，向乙○○購買「翠玉雙珠胸針」、「
      紅寶珠胸針」、「雙龍玉墜」、「彌勒佛吊飾」計十九萬八千元，由丙○○在
      詹光堯已簽章之上開銀行支票號碼ＫＡ0000000號支票上填載面額十九
      萬八千元及發票日為八十七年十一月二十日後，交付乙○○，以詐得該珠寶及
      金飾。詎丙○○、詹光堯所交付之上開支票，屆期均遭退票，雖乙○○於八十
      七年十月十二日支票退票，即向丙○○、詹光堯催討，二人表示寬限一星期後
      清償，至同年十月二十一日，丙○○、詹光堯二人竟表示珠寶被偷，且拒不清
      償價金。
二、案經乙○○訴請台灣台中地方法院檢察署檢察官偵查起訴。
      理      由
一、訊據被告丙○○固不諱言於前開時、地持詹光堯簽發之支票向告訴人乙○○經營
    之「珊伊的店」購買右開珠寶金飾之事實，惟矢口否認有何詐欺犯行，並辯稱，
    前開珠寶是伊所購買的，同居期間詹光堯待伊很好，他說要買珠寶送伊，我買了
    以後，都會拿給詹光堯看，支票都是詹光堯蓋好章後，分次（二張或三張）交給
    伊並授權伊填載金額，詹光堯並聲稱用支票較方便，可再轉讓他人，至詹光堯簽
    發之票據，為何退票，要問詹光堯；又伊買珠寶時詹光堯都說有能力負擔；又所
    購珠寶失竊，詹光堯叫伊不要報案的，伊並無詐欺之犯行云云。惟查右揭事實，
    業據告訴人乙○○迭於偵、審中指訴綦詳，復有告訴人乙○○提出之上開珠寶等
    交易明細及支票暨退票理由單影本及第一商業銀行豐原分行回覆之退票明細表（
    見偵查卷第六十、六一頁）等在卷可稽。參以被告丙○○、詹光堯兩人同居期間
    ，詹光堯曾書具字條二張，分別載明「寶貝：我去上班，離開時，把門帶上即可
    ，ＩＬｏｖｅｙｏｕ，老公留」、「慧慧老婆：情人節快樂，老公去上班Ａ錢，
    晚上一起Ｈａｐｐｙ，ＯＫ﹖親一千遍也不厭倦，愛到永遠，愛的堯堯老
    公留」，有該字據可證（見偵查卷第五八、五九頁），足證丙○○、詹光堯同居
    期間，關係親蜜，詹光堯並以空白支票任由丙○○填寫金額購買珠寶相籠絡。又
    詹光堯曾書具「原本有錢，股票融資套牢斷頭，最少一個星期內繳出，票還給我
    ，或是貸款給你們」之字條（見偵查卷第八九頁），顯示詹光堯經濟之拮據；且
    詹光堯之支票存款帳號內之存款，自八十七年五月二十日起，至八十七年十一月
    十三日列為拒絕往來戶止，期間存款至多僅十四萬四千六百四十五元而已，有該
    第一商業銀行豐原分行八十八年七月二十八日、一豐字第一０六號回函可考（見
    原審卷第二六頁）；而詹光堯所持之美國花旗銀行股份有限公司之信用卡業於八
    十七年九月間業因消費額度過高而刷爆；亦有該銀行台北分行八十八年十月八日
    、八八消管字第二五六八號回函可稽（見原審卷第八二至八四頁）；另詹光堯所
    持之美國運通卡，於八十七年九、十月間，消費額度確實異高於往常，且消費內
    容均高風險之消費型態，美國運通公司（即美國運通卡）經向他行照會詹光堯之
    其餘信用卡亦有異常消費，避不見面之情況，有該公司之回函在卷（見原審卷第
    八三頁），足見詹光堯係在顯無支付能力之下，仍以其支票交予丙○○，由丙○
    ○出面在短短之一個月餘內，向乙○○詐購珠寶等鉅額貴重飾物。而據詹光堯供
    稱銀行通知伊信用卡已刷爆，伊曾轉知丙○○（見偵查卷第六六頁）。則丙○○
    應已明知詹光堯已無資力，卻仍持詹光堯簽發之空白支票任填金額消費，且在短
    短之一月餘期間內購買貴重飾品高達一百七十萬元之多，且被告丙○○自承並無
    任何工作收入，卻向乙○○訛稱伊有三千萬元之鉅額存款，致開設「珊伊的店」
    之乙○○陷於錯誤，誤認丙○○、詹光堯等二人均資力雄厚，始收受詹光堯簽發
    之上開支票，出售貴重珠寶飾物，亦經乙○○原審指證明確（見原審卷第十八、
    十九頁）。又丙○○自承與詹光堯同居期間，關係親密，已如上述，衡情就詹光
    堯之經濟狀況，丙○○亦應知之甚稔。乃被告丙○○、詹光堯二人在資力不足之
    情況下，竟以被告丙○○有三千萬元存款及被告詹光堯係牙醫師身份掩飾，連續
    持支票向告訴人乙○○購買珠寶金飾，其二人所為有不法所有意圖，而施用詐術
    致告訴人乙○○陷於錯誤，交付上開珠寶金飾至明，被告丙○○辯稱並無詐欺之
    故意云云，顯係卸責之詞，不足採信，其犯行堪以認定。
二、核被告丙○○所為，係犯刑法第三百三十九條第一項之詐欺取財罪。又被告丙○
    ○、詹光堯二人就上開詐欺罪間，有犯意之聯絡，行為之分擔，為共同正犯。被
    告先後多次行為，時間緊接，犯罪構成要件相同，顯係出於概括之犯意為之，為
    連續犯，應依刑法第五十六條之規定以一罪論，並加重其刑。原審予被告丙○○
    論科，固非無見，惟查，被告丙○○偕詹光堯於八十七年九月三日，向乙○○購
    買「珊瑚花項鍊」、「珊瑚花玉配件」、「珊瑚鳳柱吊飾」、「ＦＡＮＤＩ皮包
    」、「ＦＡＮＤＩ錢包」、「家飾品」等珠寶物品所交付，由詹光堯所簽發第一
    商業銀行豐原分行、發票日八十七年九月三十日、面額五萬七千五百元之支票業
    已兌現（見偵查卷第八十三頁反面），此部份並無詐欺可言，乃原審亦將此部份
    列為犯罪事實，顯有違誤，是被告上訴意旨否認犯罪，雖非可取，然原判決既有
    可議，即應予撤銷改判。爰審酌被告丙○○犯罪之動機、目的、手段，犯罪所生
    之危害、及犯罪後業與告訴人乙○○達成和解，賠償損失，有和解書乙紙，暨被
    告丙○○甫於八十七年一月十三日，因詐欺罪經台灣台中地方法院判處有期徒刑
    三月，緩刑三年確定，有台灣台中地方法院檢察署刑案資料查註紀錄表及本院刑
    事被告全國前案紀錄表在卷可按，緩刑期間，猶不知悔改，，再犯本案，詐購逾
    百萬珠寶飾物等一切情狀，量處如主文第二項所示之刑示懲。
三、據上論結，應依刑事訴訟法第三百六十九條第一項前段、第三百六十四條、第二
    百九十九條第一項前段、刑法第第二十八條、第五十六條、第三百三十九條第一
    項，罰金罰鍰提高標準條例第一條前段，判決如主文。
本案經檢察官甲○○到庭執行職務。
中      華      民      國    八十九     年      六       月    二十一  日
                                  臺灣高等法院臺中分院刑事第二庭
                                        審判長法  官  羅  禮  政
                                              法  官  蔡  聰  明
                                              法  官  陳  欣  安
右正本證明與原本無異。
不得上訴。
                                              書記官  陳  秀  真
中      華      民      國    八十九     年 六       月    二十二  日
                                                                        Ｉ


司法院資訊處製作；財團法人民間司法改革基金會備份。
